【裁判字號】    91,交聲,916
【裁判日期】    920102
【裁判案由】    違反道路交通管理處罰條例聲明異議
【裁判全文】
臺灣臺北地方法院交通事件裁定                    九十一年度交聲字第九一六號
    異  議  人
    即受處分人  乙○○
右列異議人即受處分人因違反道路交通管理處罰條例案件，對於台北市交通事件裁所
中華民國九十一年六月二十六日所為之處分（原處分案號：北市裁三字第裁二二—Ａ
ＢＵ二三一七七四號）聲明異議，本院裁定如左：
        主  文
異議駁回。
        理  由
一、按汽車駕駛人飲用酒類後其吐氣所含酒精濃度超過每公升零點二五毫克者，不得
    駕車，道路交通安全規則第一百十四條第二款定有明文。又按汽車駕駛人，駕駛
    汽車經測試檢定酒精濃度超過規定標準者，處新台幣（下同）一萬五千元以上六
    萬元以下罰鍰，並吊扣其駕駛執照一年，道路交通管理處罰條例第三十五條第一
    項第一款亦規定甚明。
二、本件原處分機關認受處分人即異議人乙○○於民國九十一年四月二十四日凌晨零
    時四十三分，騎乘車號ＡＵＥ－五八九號重型機車行經忠孝橋，為台北市政府警
    察局交通大隊第三分隊警員甲○○攔檢，測得其呼氣所含酒精濃度達每公升零點
    三九毫克，甲○○認受處分人違反道路交通管理處罰條例第三十五條第一項第一
    款規定而掣單舉發，受處分人於應到案日期後提出申訴，經原處分機關函請舉發
    單位調查結果，仍認受處分人確有上開違規行為，原處分機關乃於九十一年六月
    二十六日以北市裁三字第裁二二—ＡＢＵ二三一七七四號裁決書，裁處受處分人
    罰鍰一萬五千元並吊扣其駕駛執照十二個月。
三、異議意旨略為：其遭警攔測當日，曾向警員要求漱口後再做酒測，但遭拒絕，本
    件酒測程序實有瑕疵，酒測值不應作為裁罰之依據，願與施測警員對質並做測謊
    云云。經查：
    （一）針對本件酒測施測經過，本院於九十一年九月二十四日傳訊施測警員王冬
          明到庭作證，其表示因每三天便執行一次酒測勤務，當日情形已不復記憶
          ，但其另就警員執行酒測勤務之標準作業程序結證稱：「我們是以一個警
          網三到四人分組實施酒測勤務，有人負責攔檢，有人負責戒護，有人負責
          測試，負責攔檢的警員會針對臉部潮紅目光呆滯、蛇行、超速等有異常狀
          況的駕駛員攔停受檢，會先用簡易的檢測棒請受檢人呼氣，如檢測棒顯示
          綠燈，表示無酒精含量就可以離開，如果檢測棒顯示黃燈或是紅燈，就要
          再進一步用酒測器作呼氣酒精濃度測試，受測人第一次用酒測器檢驗時，
          如數值低於零點二五因為沒有違規就可以離開，如果呼氣酒精濃度數值高
          於零點二五我們會以預先準備的礦泉水讓受測人漱口，等他覺得可以接受
          測試時，再用酒測器作第二次測試，如果測試結果低於零點二五即讓受測
          人離開，如果測試結果高於零點二五就製單舉發，如高於零點五五還要另
          外作測試觀察表並移送地檢署偵辦。舉發單會交給受測人簽收，如拒絕簽
          收者也會在舉發單上註明拒絕簽收」等語明確（本院訊問筆錄參照）。
    （二）另觀諸原處分機關向舉發單位查詢本件舉發經過之覆函，其上明確記載：
          「：：：二、本大隊員警於九十一年四月二十四日零時四時三分在忠孝橋
          ，執行酒測勤務時，發現台端騎乘ＡＵＥ－五八九號重機車有酒後駕駛行
          為，當場要求接受酒精測試，初次測得吐氣所含酒精濃度超過每公升零點
          五五毫克，員警自警車內取出一瓶礦泉水給予漱口後，再進行檢測，經測
          得吐氣所含酒精濃度每公升零點三九毫克，即以北市警交大字第ＡＢＵ二
          三一七七四號違反道路交通管理事件通知單舉發『酒精濃度超過規定標準
          』，並代保管機車乙部：：：」等語，有台北市政府警察局交通警察大隊
          九十一年六月十四日北市警交大三字第○九一六三九○三六○○號函在卷
          可參，核與前述甲○○到庭結證之酒測勤務執行程序相符。
    （三）又受處分人經合法通知，無正當理由未於本院所定九十一年九月二十四日
          調查期日到庭，致未能親自陳述當日遭警攔測之經過，惟其於九十一年五
          月二十日向原處分機關提出之交通違規案件陳述書上已載明：「本人於四
          月二十四日凌晨在寧夏路夜市吃完麵線、麻油腰子，並喝一罐啤酒，騎車
          經忠孝橋遇警察酒測，本人告知剛喝一點酒，希望能先漱口再測，遭警員
          甲○○先生拒絕，表示酒測值若超過零點五五才可漱口重測，本人手中拿
          一瓶從警車內取出之礦泉水，雖一再要求先漱口再測仍被拒絕，並表示先
          漱口再測即違反行政命令，在不明法令的情況下祇得接受酒測，酒測值為
          零點三九：：：」等語，受處分人雖一再表示施測警員未接受其先漱口再
          做酒測之要求，與前述甲○○結證之酒測勤務執行程序、台北市政府警察
          局交通警察大隊之覆函內容均有歧異，惟受處分人已明確表示，施測當日
          其手持之礦泉水係從警車內取出，若警員未曾讓其以礦泉水漱口後再做酒
          測，何以會自警車內取出礦泉水交給受處分人？由此可證受處分人所言不
          實，本件施測經過，應以前開台北市政府警察局交通警察大隊覆函之內容
          為可採，從而，本件酒測值確係遵照酒測勤務作業程序所測得，堪予認定
          ，受處分人所辯，要屬卸責之詞，尚難憑採。
四、綜上所述，本件酒測程序非如受處分人所言具有瑕疵，原處分機關以受處分人遭
    警舉發當日之酒測值為裁罰之依據，並無不合。又受處分人遭舉發時吐氣所含酒
    精濃度達每公升零點三九毫克，有酒測單一紙附卷可稽，是以，受處分人確有違
    反道路交通管理處罰條例第三十五條第一項第一款之行為，要無疑義。原處分機
    關依前開法條及違反道路交通管理事件統一裁罰基準表（此表原名「違反道路交
    通管理事件統一裁罰標準表」，業於九十一年八月三十日更名，並自九十一年九
    月一日起施行）之規定，從輕裁處受處分人罰鍰一萬五千元並吊扣駕駛執照十二
    個月之處分，洵無違誤，本件聲明異議為無理由，應予駁回。
據上論斷，依道路交通案件處理辦法第十九條，裁定如主文。
中      華      民      國      九十二      年     一     月     二     日
                                臺灣臺北地方法院交通法庭
                                      法  官  陳婷玉
右正本證明與原本無異。
如不服本裁定，應於送達後五日內，向本院提出抗告狀。
                                      書記官  陳弘文
中      華      民      國      九十二      年     一     月     七     日


司法院資訊處製作；財團法人民間司法改革基金會備份。
